【裁判字號】    92,裁,803
【裁判日期】    920619
【裁判案由】    空氣污染防制法
【裁判全文】
最  高  行  政  法  院  裁  定                    九十二年度裁字第八○三號
    上  訴  人  彰化縣政府
    代  表  人  甲○○
    被 上訴 人  三裕企業股份有限公司
    代  表  人  乙○○
右當事人間因空氣污染防制法事件，上訴人對於中華民國九十一年四月二十三日臺中
高等行政法院九十一年度簡字第五五號判決，提起上訴，本院裁定如左：
    主  文
上訴駁回。
上訴審訴訟費用由上訴人負擔。
    理  由
一、按對於適用簡易程序之裁判提起上訴或抗告，須經本院許可，且該許可以訴訟事
    件所涉及之法律見解具有原則性者為限，行政訴訟法第二百三十五條定有明文。
二、本件上訴人以原審以被上訴人與中國石油股份有限公司（下稱中油公司）存有買
    賣關係，認定被上訴人信賴國營事業出產之油品，已舉證證明自己無過失即可免
    責，似有混淆私法關係與公法關係，縱容使用者使用不符合公告標準之油品造成
    空氣污染，尚屬可議。又被上訴人雖證明其與中油公司有買賣關係，但無法證明
    上訴人所屬環境保護局人員於民國九十年六月二十二日十三時三十分前往被上訴
    人工廠稽查其所使用之油品確屬中油公司所販售，亦可能混雜其他不符合標準之
    油品。縱上訴人所使用之油品係中油公司所出產，但仍處於與私人相當之地位，
    如有損害或其他爭執，應循民事訴訟途徑解決，與本件無關。倘若每件違規事實
    之受處分人只要提出其與中油公司有買賣關係存在之事實，不論其所使用之油品
    是否屬中油公司出產或有混雜其他不合格之油品，均得主張免責，不特縱容使用
    者使用不符合公告標準之油品造成空氣污染，更與空氣污染防制法之立法精神相
    悖。故原審所持之法律見解，乃對規範之概念特徵或要素未能正確理解，其理解
    悖離解釋法規之規則，係屬判決違背法令，且對上訴人執行環保業務及空氣污染
    之防制衝擊甚鉅，實具有原則性云云。查被上訴人主張其無過失，屬於事實問題
    ，原審法院有衡情斟酌之權，苟已斟酌全辯論意旨及調查證據之結果，本於所得
    之心證，認定被上訴人能證明自己無過失，自不得遽指為違法。上訴論旨，無非
    就原審取捨證據、認定事實之職權行使事項為爭執，難謂本件訴訟事件所涉及之
    法律見解具有原則性，揆之首開規定，本件上訴自不應許可，應予駁回。
三、依行政訴訟法第二百四十九條第一項前段、第一百零四條、民事訴訟法第九十五
    條、第七十八條，裁定如主文。
中    華    民    國    九十二      年      六        月    十九        日
                    最 高 行 政 法 院  第 四 庭
                                審 判 長 法  官      廖  政  雄
                                         法  官      趙  永  康
                                         法  官      林  清  祥
                                         法  官      鍾  耀  光
                                         法  官      姜  仁  脩
右  正  本  證  明  與  原  本  無  異
                                         法院書記官  蘇  金  全
中    華    民    國    九十二      年      六        月      十九      日


司法院資訊處製作；財團法人民間司法改革基金會備份。
